【裁判字號】    97,重訴,179
【裁判日期】    990730
【裁判案由】    給付加工款
【裁判全文】
臺灣桃園地方法院民事判決             97年度重訴字第179號
原      告  宏亞電子股份有限公司
法定代理人  乙○○
訴訟代理人  呂翊丞律師
複  代理人  周威君律師
            范惠雯
            鄭林在
被      告  友詮電子股份有限公司（原名九德電子股份有限公
            司）
法定代理人  甲○○
訴訟代理人簡長順律師
上列當事人間給付加工款事件，本院於民國99年7 月20日言詞辯
論終結，判決如下：
    主      文
被告應給付原告新台幣陸佰壹拾萬玖仟陸佰柒拾玖元，及自民國
九十七年五月二十二日起至清償日止，按年息百分之五計算之利
息。
訴訟費用新台幣陸萬壹仟肆佰捌拾玖元由被告負擔。
本判決於原告以新台幣貳佰零萬柒仟元供擔保後，得假執行；
但被告如以新台幣陸佰壹拾萬玖仟陸佰柒拾玖元為原告預供擔保
，得免為假執行。
    事實及理由
壹、程序方面：
    按公司法第26條之1 規定，公司經中央主管機關廢止登記者
    ，應行清算。查本件原告宏亞電子股份有限公司業經主管機
    關經濟部於民國99年4 月1 日以經授中字第0993404553號廢
    止登記，原告並已選任乙○○為清算人，並向本院聲報為清
    算人，於99年7 月21日經本院以99年度司字第95號聲報清算
    人事件准予備查，迄今仍未聲報清算完結等情，此有公司及
    分公司基本資料查詢、本院民事書記官辦案進行簿等件附卷
    可佐。是原告公司既已選任乙○○為清算人，則在本件訴訟
    程序中，應由原告公司之清算人乙○○為原告公司法定代理
    人，而乙○○亦已具狀向本院聲明承受訴訟，經核於法並無
    不合，應予准許。
貳、實體方面：
一、原告主張：原告於96年8 月至11月間，陸續為被告進行PCB
    之承攬加工，原告業已將承攬加工完成之PCB 交付被告。然
    其中9 月份之承攬報酬為648 萬8,149 元，扣除折讓含稅金
    額9 萬6,394 元、匯費25元及被告已給付之款項530 萬7,05
    4 元後，被告尚有108 萬4,676 元未給付；另10月份、11月
    份之承攬報酬270 萬4,234 元、232 萬769 元被告均尚未給
    付，合計被告尚積欠原告承攬報酬610 萬9,679 元，為此爰
    依依承攬契約之法律關係請求被告給付承攬報酬610 萬9,67
    9 元等語。並聲明：(一)被告應給付原告610 萬9,679 元及自
    支付令命送達之翌日起至清償日止，按年息5%計算之利息。
    (二)願供擔保，請准宣告假執行。
二、被告則以：原告於96年8 月19日到同年9 月30日間所交付被
    告之產品，因發生盲孔底墊分離之情形，而於同年9 月16日
    起遭訴外人普麗科技（佛山）有限公司（下稱普麗公司）全
    數退貨，並請求被告賠償2,265 萬6,544.3 元（合美金70萬
    1,441 元），協商後被告賠償普麗公司2,091 萬4,960 元（
    合美金64萬7,552 元），原告所交付之產品顯屬重大瑕疵及
    不完全給付。而該批產品PCB 盲孔底墊分離，因產生盲孔底
    墊分離情形為電鍍與雷射鑽孔加工不良或錯誤，均可能發生
    此等損害，故所生損害2,091 萬4,960 元，應由原告及雷射
    鑽孔廠商共同負擔賠償予被告，被告本得依民法第227 條第
    2 項及第495 條第1 項規定請求原告賠償。又關於系爭產品
    之瑕疵，經兩造多次協議，原告同意被告就其應得之加工款
    予以折讓扣款285 萬元，故本件縱然被告無法證明加工瑕疵
    ，亦應予以扣抵285 萬元等語置辯。並聲明：(一)原告之訴及
    假執行之聲請均駁回。(二)如受不利益之判決，請准供擔保宣
    告免為假執行。
三、原告主張其於96年8 月至11月間陸續為被告進行PCB 之承攬
    加工，並已將承攬加工完成之PCB 交付被告，然被告迄未將
    96年9 月至11月之承攬報酬合計610 萬9,679 元給付原告等
    情，業據原告提出請款發票、商品折讓發票、請款單、應收
    帳款對帳單明細表等件為證，並為被告所不爭執（見本院卷
    第137頁），則原告此部分之主張，堪信為真實。
四、按當事人主張有利於己之事實者，就其事實有舉證之責任，
    民事訴訟法第277 條定有明文。又原告對於自己主張之事實
    已盡證明之責後，被告對其主張，如抗辯其不實並提出反對
    之主張者，則被告對其反對之主張，亦應負證明之責，此為
    舉證責任分擔之原則。若原告於起訴原因已有相當之證明，
    而被告於抗辯事實並無確實證明方法，僅以空言爭執者，當
    然認定其抗辯事實之非真正，而應為被告不利之裁判。最高
    法院18年上字第2855、1679號判例可資參照。查被告固辯稱
    原告所加工之產品，因發生盲孔底墊分離之情形，而於同年
    9 月16日起遭訴外人普麗公司全數退貨，被告因而賠償普立
    華公司2,091 萬4,960 元，原告所交付之產品顯屬重大瑕疵
    及不完全給付等語，惟此為原告所否認，揆諸上揭法條與判
    例意旨說明，被告就瑕疵一事，自應舉證以實其說。經查：
    被告雖提出普麗公司之扣款通知單、供應商品質異常聯絡單
    及協議書等件為證，然該扣款單及供應商品質異常聯絡單僅
    記載「貨款扣收異常扣款」及「九德PCB DH000-0000-00 盲
    孔異常，以致線路導通不良」等語，尚無從據以認定該批貨
    物即為被告交由原告承攬加工之系爭產品，又觀諸被告所提
    出之協議書，其上雖記載：「立協議書人九德電子股份有限
    公司（以下簡稱甲方）、宏亞電子股份有限公司（以下簡稱
    乙方），茲為商業問題造成折讓金額新台幣2,850,000 元，
    乙方同意第一期給付扣款總金額30% 即為新台幣855,000 元
    ，餘額新台幣1,995,000 元甲方同意乙方分期給付」等語，
    惟該協議書末頁之立協議書人欄處僅經被告簽認其上，而未
    見有原告公司之大小章，原告復否認該協議書之真正，尚難
    認原告確與被告達成上開協議書所載內容之意思表示合致，
    況該協議書僅泛稱「茲為商業問題造成折讓」云云，亦無從
    認定究係因何事由而進行折讓。此外，被告復未能提出其他
    證據，證明系爭產品有其所稱之瑕疵存在，依上開判例意旨
    說明，被告於抗辯事實既無確實證明方法，而僅以空言爭執
    ，當然認定其抗辯事實之非真正，是被告抗辯系爭產品有瑕
    疵，其得請求被告賠償，並已與原告協議折讓285 萬元云云
    ，並無足採。
五、從而，原告本於承攬之法律關係，請求被告給付原告承攬報
    酬610 萬9,679 元及自支付命令送達翌日即97年5 月22日起
    至清償日止，按年息5%計算之利息，為有理由，應予准許，
    並依職權確定被告應負擔之訴訟費用額為6 萬1,489 元（第
    一審裁判費為6 萬1,489 元）。兩造均陳明願供擔保請為宣
    告假執行或免為假執行，經核均與規定相符，爰分別酌定相
    當之擔保金額予以宣告。
六、本件判決基礎已臻明確，兩造其餘攻防方法及訴訟資料經本
    院審酌後，核與判決不生影響，無逐一論駁之必要，併此敘
    明。
七、訴訟費用負擔之依據：民事訴訟法第78條、第87條第1 項。
中    華    民    國    99    年    7     月    30    日
                  民事第二庭    法  官  劉佩宜
以上正本係照原本作成
如對本判決上訴，須於判決送達後 20 日內向本院提出上訴狀。
如委任律師提起上訴者，應一併繳納上訴審裁判費。
中    華    民    國    99    年    7     月    30    日
                                書記官  賴柏仲

司法院資訊處製作；財團法人民間司法改革基金會備份。
